【裁判字號】    98,訴,4596
【裁判日期】    990331
【裁判案由】    偽造有價證券等
【裁判全文】
臺灣板橋地方法院刑事判決              98年度訴字第4596號
公  訴  人  臺灣板橋地方法院檢察署檢察官
被      告  丙○○
指定辯護人  本院公設辯護人  吳天明
上列被告因偽造有價證券等案件，經檢察官提起公訴（98年度偵
字第29464 號）及追加起訴（98年度偵字第32054 號），本院判
決如下：
    主    文
丙○○犯竊盜罪，共伍罪，均累犯，各處有期徒刑參月。又犯行
使偽造私文書罪，共伍罪，均累犯，各處有期徒刑陸月，附表一
編號二、七及附表二編號二所示偽造之「乙○○」簽名拾壹枚及
指印捌枚，附表二編號四、五所示偽造之「甲○○」簽名捌枚，
均沒收之。又犯偽造有價證券罪，累犯，處有期徒刑參年貳月，
附表一編號四所示偽造之「乙○○」簽名及指印各貳枚，附表一
編號五所示偽造之本票壹張均沒收之。應執行有期徒刑伍年。附
表一編號二、七及附表二編號二所示偽造之「乙○○」簽名拾壹
枚及指印捌枚，附表二編號四、五所示偽造之「甲○○」簽名捌
枚，附表一編號四所示偽造之「乙○○」簽名及指印各貳枚，附
表一編號五所示偽造之本票壹張，均沒收之。
    事    實
一、丙○○前於民國97年間因詐欺案件，經臺灣桃園地方法院以
    97年度桃簡字第1905號判處有期徒刑5 月確定，並於97年11
    月28日易科罰金執行完畢。詎猶不知悔改，先後為下列行為
    ：
    (一)丙○○意圖為自己不法之所有，於附表一編號一所示時地
      竊取乙○○所有之身分證、汽車駕駛執照及健保卡等物，
      旋於附表一編號二所示時地持該證件冒用乙○○名義偽造
      汽車租賃合約書及租借車輛約定書後持交丁○○而行使之
      。又意圖為自己不法之所有，於附表一編號三所示時地竊
      取乙○○所有之身分證、汽車駕駛執照及健保卡等物，旋
      於附表一編號四所示時地持該證件冒用乙○○名義偽造汽
      車租賃合約書後持交丁○○而行使之，同時意圖供行使之
      用，偽造如附表一編號五所示本票後持交丁○○而行使之
      。又意圖為自己不法之所有，於附表一編號六所示時地竊
      取乙○○所有之身分證、汽車駕駛執照及健保卡等物，旋
      於附表一編號七所示時地持該證件冒用乙○○名義偽造汽
      車租賃合約書及租借車輛約定書後持交丁○○而行使之。
      嗣因丙○○並未依約歸還所借車號1052-MR 號汽車，丁○○乃持附表一編號五所示本票向乙○○提示請求兌現，經
      乙○○否認曾簽署前揭本票、汽車租賃合約書及租借車輛
      約定書後，丁○○乃即報警處理，因而查悉上情（以上為
      本案部分，詳細犯罪事實見附表一）。
    (二)丙○○意圖為自己不法之所有，於附表二編號一所示時地
      竊取乙○○所有之身分證及健保卡等物，旋於附表二編號
      二所示時地持該證件冒用乙○○名義偽造臺灣大哥大行動
      通信網路業務服務申請書後持交臺灣大哥大股份有限公司
      （下稱臺灣大哥大公司）「桃園成功直營門市」服務人員
      而行使之，致該服務人員誤認其即乙○○本人，因而交付
      0000000000門號之SIM 卡1 枚，其後臺灣大哥大公司亦依
      約自98年7 月13日起提供該門號之通訊服務，丙○○則以
      此方法獲取財產上不法之通訊利益，足生損害於乙○○及
      臺灣大哥大公司。又意圖為自己不法之所有，於附表二編
      號三所示時地竊取甲○○所有之身分證及健保卡等物，旋
      於附表二編號四所示時地持該證件冒用甲○○名義偽造行
      動電話服務申請書後持交遠傳電信股份有限公司（下稱遠
      傳公司）「臺北社子特約服務中心」服務人員而行使之，
      致該服務人員誤認其即甲○○本人，因而交付0000000000
      門號之SIM 卡1 枚，其後遠傳公司亦依約自該日起提供該
      門號之通訊服務，丙○○則以此方法獲取財產上不法之通
      訊利益，足生損害於甲○○及遠傳公司。其後，另於附表
      二編號五所示時地持該證件冒用甲○○名義偽造2 份行動
      電話服務申請書後持交遠傳公司「板橋雙十門市」服務人
      員而行使之，致該服務人員誤認其即甲○○本人，因而交
      付0000000000、0000000000門號之SIM 卡各1 枚，其後遠
      傳公司亦依約自該日起提供該門號之通訊服務，丙○○則
      以此方法獲取財產上不法之通訊利益，足生損害於甲○○
      及遠傳公司。嗣甲○○因收到遠傳公司催繳電信費用之通
      知，始知遭人冒名申辦門號，進而報警處理，因而查悉上
      情（以上為追加起訴部分，詳細犯罪事實見附表二）。
二、案經丁○○訴請臺北縣政府警察局永和分局報告臺灣板橋地
    方法院檢察署檢察官，及甲○○訴請臺北市政府警察局士林
    分局移送同署檢察官偵查後起訴。
    理    由
一、上開犯罪事實，業據被告於本院審理時自白不諱，核與證人
    丁○○、乙○○及甲○○於警詢時所證相符，並有如附表一
    、二所示汽車租賃合約書、租借車輛約定書、本票、臺灣大
    哥大行動通信網路業務服務申請書、遠傳公司行動電話服務
    申請書等附卷可稽，足徵被告前開自白應與事實相符，堪可
    採信。
二、論罪科刑部分：
    (一)就本案部分，核被告附表一編號一、三、六所為，均係犯
      普通竊盜罪。又附表一編號二、四、七所為，均係犯刑法
      第216 條、第210 條之行使偽造私文書罪，所為偽造署押
      犯行乃偽造私文書之階段行為，均應為行使偽造私文書之
      高度行為所吸收，不另論罪。另其附表一編號五所為，則
      係犯刑法第201 條第1 項之偽造有價證券罪，其低度之行
      使行為應為高度之偽造行為所吸收，不另論罪，又此罪與
      前述附表一編號四所犯行使偽造私文書罪因係於同一時地
      所為，屬於想像競合犯，依刑法第55條前段，應從一重論
      以偽造有價證券罪。
    (二)就追加起訴部分，核被告附表附表二編號一、三所為，均
      係犯普通竊盜罪。又附表二編號二、四、五所為，均各犯
      刑法第216 條、第210 條之行使偽造私文書罪、刑法第33
      9 條第1 項之詐欺取財罪（指詐取SIM 卡部分）及同條第
      2 項之詐欺得利罪（指詐取通訊利益部分），所為偽造署
      押犯行乃偽造私文書之階段行為，均應為行使偽造私文書
      之高度行為所吸收，不另論罪，且係於同一時地犯詐欺取
      財罪及詐欺得利罪，屬想像競合犯，依刑法第55條前段，
      應從一重論以行使偽造私文書罪。另追加起訴書雖認定被
      告所為係犯刑法第339 條第2 項之詐欺得利罪，然其犯罪
      事實既已認定被告有施用詐術先後騙得3 張SIM 卡，而此
      SIM 卡又屬有體物，故其此部分所為應係犯詐欺取財罪（
      公訴人認為應成立詐欺得利罪，容有誤會），另其於取得
      該等SIM 卡之同時，亦得使用該等SIM 卡所內建之門號享
      受通訊服務，當亦因而獲取財產上不法之通訊利益，所為
      係犯詐欺得利罪，此部分與已起訴部分因具想像競合犯之
      裁判上一罪關係，本院自得併予審理，附此說明。
    (三)被告前揭第(一)段所犯3 個竊盜罪、2 個行使偽造私文書罪
      及1 個偽造有價證券罪，與第(二)段所犯2 個竊盜罪及3 個
      行使偽造私文書罪，其彼此間之犯罪時間、地點均有不同
      ，所犯罪名之構成要件亦有差異，顯係基於個別犯意所為
      ，應予分論併罰之。
    (四)查被告前於97年間因詐欺案件，經臺灣桃園地方法院以97
      年度桃簡字第1905號判處有期徒刑5 月確定，並於97年11
      月28日易科罰金執行完畢乙節，有臺灣高等法院被告前案
      紀錄表在卷可查，其於前案有期徒刑執行完畢後5 年內，
      再犯本案有期徒刑以上之罪，屬累犯，應依法加重其刑。
    (五)辯護人雖請求本院斟酌被告第1 、2 次持乙○○證件向丁○○租車時均有依約繳交租金，第3 次持乙○○證件向丁○○租車後，係因於98年10月8 日入監執行，始未能依約
      還車，然該車業經丁○○尋回，故未使其蒙受重大損失。
      又被告雖持乙○○證件申辦門號，但電信公司並未向乙○○催討電信費用，故乙○○未受實質損害。另乙○○及丁○○均已表示原諒被告，本案實有情輕法重之嫌，請依刑
      法第59條酌減其刑云云。惟按刑法上之酌量減輕，必於犯
      罪之情狀可憫恕時，始得為之，為刑法第59條所明定，至
      情節輕微僅可為法定刑內從輕科刑之標準，不得據為酌量
      減輕之理由（最高法院28年上字第1064號判例參照）。又
      刑法第59條之酌量減輕其刑，必須犯罪另有特殊之原因與
      環境等等，在客觀上足以引起一般同情，認為即予宣告法
      定低度刑期尤嫌過重者，始有其適用；至於犯罪之動機、
      犯罪之手段或犯罪後之態度等情狀，僅可為法定刑內從輕
      科刑之標準，不得據為酌量減輕之理由（最高法院77年度
      台上字第4382號判決參照）。本案辯護人前揭所稱未造成
      丁○○損害過大及未造成乙○○實質損害部分，僅涉刑法
      第57條第9 款「犯罪所生危險及損害」高低之問題，而被
      告犯後已取得丁○○、乙○○之諒解，並與乙○○簽署和
      解書乙節，則屬同條第10款「犯罪後之態度」之範疇，此
      外，被告或辯護人亦未釋明被告行為當時有何特殊之原因
      、環境或時空背景，在客觀上尚難遽認必然引起一般之同
      情，自與刑法第59條所定要件不符，故辯護人據以請求減
      刑，於法尚有未合。
    (六)爰審酌被告之素行、智識程度、犯罪之動機及目的、犯罪
      所生危害程度、犯後始終坦承犯行態度良好，已與乙○○
      達成和解，並取得乙○○、丁○○之諒解等一切情狀，分
      別判處如主文所示之刑，並定其應執行刑。
    (七)末按偽造之有價證券，不問屬於犯人與否，沒收之；偽造
      之印章、印文或署押，不問屬於犯人與否，沒收之，刑法
      第205 、219 條定有明文。本案如附表一編號五所示偽造
      之本票，屬偽造之有價證券，不問屬於犯人與否，應沒收
      之。又如附表一編號二、四、七及附表二編號二、四、五
      所示偽造之乙○○、甲○○簽名及指印，屬偽造之署押，
      亦應予以沒收之。
據上論斷，應依刑事訴訟法第299 條第1 項前段，刑法第201 條
第1 項、第210 條、第216 條、第320 條第1 項、第339 條、第
55條前段、第47條第1 項、第51條第5 款、第205 條、第219 條
，刑法施行法第1 條之1 第1 項、第2 項前段，判決如主文。
本案經檢察官林慈雁到庭執行職務。
中    華    民    國    99    年    3     月    31    日
                  刑事第十三庭  審判長法  官  王士珮
                                      法  官  方鴻愷
                                      法  官  楊明佳
┌────────────────────────────────────┐
│附表一（本案部分）                                                      │
├──┬────────────────┬───────┬────────┤
│編號│            犯罪事實            │   所犯罪名   │   應沒收之物   │
├──┼────────────────┼───────┼────────┤
│ 一 │丙○○意圖為自己不法之所有，於98│刑法第320 條第│無。            │
│    │年7 月4 日某時許，在其位於臺北縣│1 項普通竊盜罪│                │
│    │永和市○○路8 號5 樓住處內，竊取│。            │                │
│    │同居友人乙○○之身分證、汽車駕駛│              │                │
│    │執照及健保卡等物。              │              │                │
├──┼────────────────┼───────┼────────┤
│ 二 │丙○○於98年7 月4 日13時許，在臺│刑法第216 條、│98年度偵字第2946│
│    │北縣板橋市新埔捷運站2 號出口處，│第210 條之行使│4 號卷第14頁所示│
│    │持前揭竊得之乙○○之身分證及汽車│偽造私文書罪。│汽車租賃合約書上│
│    │駕駛執照，冒用乙○○名義在汽車租│              │偽造之乙○○簽名│
│    │賃合約書偽造乙○○簽名3 枚及指印│              │3 枚及指印2 枚及│
│    │2枚 及在租借車輛約定書上偽造李華│              │同前卷第18頁所示│
│    │玉簽名及指印各2 枚以向丁○○租用│              │租借車輛約定書上│
│    │1052-MR 自用小客車，而偽造該2 私│              │偽造之乙○○簽名│
│    │文書，其後並持交丁○○而行使之，│              │及指印各2 枚均沒│
│    │足生損害於乙○○及丁○○。      │              │收之。          │
├──┼────────────────┼───────┼────────┤
│ 三 │丙○○意圖為自己不法之所有，於98│刑法第320 條第│無              │
│    │年7 月27日某時許，在其位於臺北縣│1 項普通竊盜罪│                │
│    │永和市○○路8 號5 樓住處內，竊取│。            │                │
│    │同居友人乙○○之身分證、汽車駕駛│              │                │
│    │執照及健保卡等物。              │              │                │
├──┼────────────────┼───────┼────────┤
│ 四 │丙○○於98年7 月27日20時許，在臺│刑法第216 條、│同前卷第15頁所示│
│    │北縣永和市○○路8 號前，持前揭竊│第210 條之行使│汽車租賃合約書上│
│    │得之乙○○之身分證及汽車駕駛執照│偽造私文書罪。│偽造之乙○○簽名│
│    │，冒用乙○○名義在汽車租賃合約書│              │及指印各2 枚均沒│
│    │偽造乙○○簽名及指印各2 枚以向徐│              │收之。          │
│    │揚勝租用2V-0497 自用小客車，而偽│              │                │
│    │造該私文書，其後並持交丁○○而行│              │                │
│    │使之，足生損害於乙○○及丁○○。│              │                │
├──┼────────────────┼───────┼────────┤
│ 五 │丙○○意圖供行使之用，於98年7 月│刑法第201 條第│同前卷第19頁所示│
│    │27日20時在臺北縣永和市○○路8 號│1 項之偽造有價│偽造之本票1 張沒│
│    │前冒用乙○○名義偽造汽車租賃合約│證券罪。      │收之。          │
│    │書之同時，冒用乙○○名義簽發發票│              │                │
│    │日為98年7 月27日、到期日為98年7 │              │                │
│    │月28日、付款地為臺北縣永和市中正│              │                │
│    │路368 巷35號5 樓、票面金額新臺幣│              │                │
│    │60萬元之本票，並在其上偽造乙○○│              │                │
│    │簽名1 枚及指印2 枚，其後即持交徐│              │                │
│    │揚勝，足生損害於乙○○及丁○○。│              │                │
├──┼────────────────┼───────┼────────┤
│ 六 │丙○○意圖為自己不法之所有，於98│刑法第320 條第│無。            │
│    │年7 月31日某時許，在其位於臺北縣│1 項普通竊盜罪│                │
│    │永和市○○路8 號5 樓住處內，竊取│。            │                │
│    │同居友人乙○○之身分證、汽車駕駛│              │                │
│    │執照及健保卡等物。              │              │                │
├──┼────────────────┼───────┼────────┤
│ 七 │丙○○於98年7 月31日22時50分許，│刑法第216 條、│同前卷第16頁所示│
│    │在臺北縣永和市○○路8 號前，持前│第210 條之行使│汽車租賃合約書上│
│    │揭竊得之乙○○之身分證及汽車駕駛│偽造私文書罪。│偽造之乙○○簽名│
│    │執照，冒用乙○○名義在汽車租賃合│              │及指印各2 枚及同│
│    │約書偽造乙○○簽名及指印各2 枚及│              │前卷第17頁所示租│
│    │在租借車輛約定書上偽造乙○○簽名│              │借車輛約定書上偽│
│    │及指印各2 枚以向丁○○租用1052-M│              │造之乙○○簽名及│
│    │R 自用小客車，而偽造該私文書，其│              │指印各2 枚均沒收│
│    │後並持交丁○○而行使之，足生損害│              │之。            │
│    │於乙○○及丁○○。              │              │                │
└──┴────────────────┴───────┴────────┘
┌────────────────────────────────────┐
│附表二（追加部分）                                                      │
├──┬────────────────┬───────┬────────┤
│ 一 │丙○○意圖為自己不法之所有，於98│刑法第320 條第│無。            │
│    │年7 月9 日某時許，在其位於臺北縣│1 項普通竊盜罪│                │
│    │永和市○○路8 號5 樓住處內，竊取│。            │                │
│    │同居友人乙○○之身分證及健保卡等│              │                │
│    │物。                            │              │                │
├──┼────────────────┼───────┼────────┤
│ 二 │丙○○明知其已無資力支付通訊費用│刑法第216 條、│本院卷第39頁所示│
│    │，竟意圖為自己不法之所有，於98年│第210 條之行使│臺灣大哥大行動通│
│    │7 月9 日某時許，在址設桃園縣桃園│偽造私文書罪、│信網路業務服務申│
│    │市○○路○ 段86號之臺灣大哥大公司│刑法第339 條第│請書上偽造之李華│
│    │「桃園成功直營門市」，持前揭竊得│1項 之詐欺取財│玉簽名2 枚均沒收│
│    │之乙○○之身分證及健保卡，冒用李│罪及同條第2 項│之。            │
│    │華玉名義在臺灣大哥大行動通信網路│之詐欺得利罪。│                │
│    │業務服務申請書上偽造乙○○簽名2 │              │                │
│    │枚以向該公司租用門號，而偽造該私│              │                │
│    │文書，其後並持交該公司不知情之服│              │                │
│    │務人員而行使之，致該服務人員誤認│              │                │
│    │其即乙○○本人，因而交付00000000│              │                │
│    │07 門 號之SIM 卡1 枚，其後臺灣大│              │                │
│    │哥大公司亦依約自98年7 月13日起提│              │                │
│    │供該門號之通訊服務，丙○○則以此│              │                │
│    │方法獲取財產上不法之通訊利益，足│              │                │
│    │生損害於乙○○及臺灣大哥大公司。│              │                │
├──┼────────────────┼───────┼────────┤
│ 三 │丙○○意圖為自己不法之所有，於98│刑法第320 條第│無。            │
│    │年7 月20日某時許，在其友人甲○○│1 項普通竊盜罪│                │
│    │位於臺北縣新店市○○路485 號11樓│。            │                │
│    │之2 住處內，竊取甲○○之身分證及│              │                │
│    │健保卡等物。                    │              │                │
├──┼────────────────┼───────┼────────┤
│ 四 │丙○○明知其已無資力支付通訊費用│刑法第216 條、│本院卷第25、26頁│
│    │，竟意圖為自己不法之所有，於98年│第210 條之行使│所示行動電話服務│
│    │7 月23日某時許，在址設臺北市士林│偽造私文書罪、│申請書上偽造之吳│
│    │區○○○路○ 段202 號遠傳電信股份│刑法第339 條第│雅淇簽名2 枚均沒│
│    │有限公司（下稱遠傳公司）「臺北社│1項 之詐欺取財│收之。          │
│    │子特約服務中心」，持前揭竊得之吳│罪及同條第2 項│                │
│    │雅淇之身分證及健保卡，冒用甲○○│之詐欺得利罪。│                │
│    │名義在行動電話服務申請書上偽造吳│              │                │
│    │雅淇簽名2 枚以向該公司租用門號，│              │                │
│    │而偽造該私文書，其後並持交該公司│              │                │
│    │不知情之服務人員而行使之，致該服│              │                │
│    │務人員誤認其即甲○○本人，因而交│              │                │
│    │付0000000000門號之SIM 卡1 枚，其│              │                │
│    │後遠傳公司亦依約自該日起提供該門│              │                │
│    │號之通訊服務，丙○○則以此方法獲│              │                │
│    │取財產上不法之通訊利益，足生損害│              │                │
│    │於甲○○及遠傳公司。            │              │                │
├──┼────────────────┼───────┼────────┤
│ 五 │丙○○明知其已無資力支付通訊費用│刑法第216 條、│本院卷第25、26頁│
│    │，竟意圖為自己不法之所有，於98年│第210 條之行使│所示行動電話服務│
│    │7 月25日某時許，在址設臺北縣板橋│偽造私文書罪、│申請書上偽造之吳│
│    │市○○路○ 段71號遠傳電信股份有限│刑法第339 條第│雅淇簽名各3 枚均│
│    │公司「板橋雙十門市」，持前揭竊得│1項 之詐欺取財│沒收之。        │
│    │之甲○○之身分證及健保卡，冒用吳│罪及同條第2 項│                │
│    │雅淇名義在2 份行動電話服務申請書│之詐欺得利罪。│                │
│    │上各偽造甲○○簽名3 枚以向該公司│              │                │
│    │租用2 個門號，而偽造該2 私文書，│              │                │
│    │其後並持交該公司不知情之服務人員│              │                │
│    │而行使之，致該服務人員誤認其即吳│              │                │
│    │雅淇本人，因而交付0000000000、09│              │                │
│    │00000000門號之SIM 卡各1 枚，其後│              │                │
│    │遠傳公司亦依約自該日起提供該2 門│              │                │
│    │號之通訊服務，丙○○則以此方法獲│              │                │
│    │取財產上不法之通訊利益，足生損害│              │                │
│    │於甲○○及遠傳公司。            │              │                │
└──┴────────────────┴───────┴────────┘
以上正本證明與原本無異。
如不服本判決應於收受送達後10日向本院提出上訴書狀，並應敘
述具體理由；其未敘述上訴理由者，應於上訴期間屆滿後20日內
向本院補提理由書（均須按他造當事人之人數附繕本）「切勿逕
送上級法院」。
                                    書記官  林金良
中    華    民    國    99    年    3     月    31    日
附錄本案論罪科刑法條全文
刑法第201條
意圖供行使之用，而偽造、變造公債票、公司股票或其他有價證
券者，處3 年以上10年以下有期徒刑，得併科3 千元以下罰金。
行使偽造、變造之公債票、公司股票或其他有價證券，或意圖供
行使之用，而收集或交付於人者，處1 年以上7 年以下有期徒刑
，得併科3 千元以下罰金。
刑法第210條
偽造、變造私文書，足以生損害於公眾或他人者，處5 年以下有
期徒刑。
刑法第216條
行使第210 條至第215 條之文書者，依偽造、變造文書或登載不
實事項或使登載不實事項之規定處斷。
刑法第320條
意圖為自己或第三人不法之所有，而竊取他人之動產者，為竊盜
罪，處5 年以下有期徒刑、拘役或5 百元以下罰金。
意圖為自己或第三人不法之利益，而竊佔他人之不動產者，依前
項之規定處斷。
前二項之未遂犯罰之。
刑法第339條
意圖為自己或第三人不法之所有，以詐術使人將本人或第三人之
物交付者，處5 年以下有期徒刑、拘役或科或併科1 千元以下罰
金。
以前項方法得財產上不法之利益或使第三人得之者，亦同。
前二項之未遂犯罰之。

司法院資訊處製作；財團法人民間司法改革基金會備份。
